臺灣新竹地方法院刑事判決　　　　　　　 93年度訴字第520號
公　訴　人　臺灣新竹地方法院檢察署檢察官
被　　　告　丁○○
指定辯護人　本院公設辯護人丙○○
上列被告因違反槍砲彈藥刀械管制條例等案件，經檢察官提起公
訴（九十三年度偵字第二三四三、四四五三號），及移送併案審
理（九十四年度偵字第五三五、一七三三號），本院判決如下：
    主  文
丁○○未經許可，製造可發射子彈具有殺傷力之槍枝，處有期徒
刑年，併科罰金新臺幣伍萬元，罰金如易服勞役，以新臺幣玖
佰元即銀元佰元折算壹日。扣案之可發射子彈具有殺傷力之改
造手槍壹枝（槍枝管制編號：0000000000）沒收；又
共同連續意圖為自己不法之所有，而搶奪他人之動產，處有期徒
刑壹年陸月，扣案十字螺絲起子壹支、梅花扳手壹支，均沒收。
應執行有期徒刑肆年貳月，併科罰金新臺幣伍萬元，罰金如易服
勞役，以新臺幣玖佰元即銀元佰元折算壹日。扣案之可發射子
彈具有殺傷力之改造手槍壹枝（槍枝管制編號：0000000
000）、十字螺絲起子壹支、梅花扳手壹支，均沒收。
    事  實
一、丁○○基於意圖為自己不法所有之搶奪、竊盜概括犯意，於
    下列時間、地點，犯下列搶奪及竊盜行為：
  (一)其與吳惠竹（經本院以九十四年度訴字第一九八號協商判決
    判處有期徒刑十月確定）基於意圖為自己不法所有之搶奪、
    竊盜犯意聯絡，先於民國九十三年三月十七日凌晨，在新竹
    市○○街附近，共同攜帶客觀上足供為兇器使用之螺絲起子
    一支（未扣案），竊取車號不詳之重機車車牌一面，並將上
    開竊得之車牌懸掛於吳惠竹所騎乘之重機車上（車主為吳惠
    竹之母鄭金葉），繼於同日上午七時五十分許，由吳惠竹騎
    乘前述懸掛著竊得車牌之重機車搭載丁○○，在新竹市○○
    路二八四巷二八號前，尾隨獨行之危秀玲，趁危秀玲不及防
    備，由丁○○自後徒手搶奪危秀玲右肩上之皮包一只（內有
    現金新台幣【下同】九千元、台新商業銀行金融卡一張、匯
    通商業銀行信用卡一張、郵局存摺一本、台新商業銀行存摺
    二本、ＢＥＮＱ牌銀色行動電話一支等財物），得手後往新
    竹市○○路方向逃逸，其等二人旋將上開搶得之存摺、信用
    卡等物丟棄於新竹市○○街旁水溝內，現金部分則朋分花用
    殆盡。後因吳惠竹缺錢花用，乃於同日持上開搶得之ＢＥＮ
    Ｑ牌銀色行動電話一支，至新竹市○○路○段二二五號之大
    昌當舖典當一千五百元，並於同年月十八日，以二千元之價
    格，售予不知情之成年友人謝家宏，而由吳惠竹陪同謝家宏
    前往大昌當舖贖回，並交予謝家宏使用。嗣於同年四月二十
    三日晚上七時許，經警持本院核發之搜索票，在新竹市○○
    街一一號之天使遊樂場內查獲謝家宏，並扣得上開ＢＥＮＱ
    牌銀色行動電話一支（業已發還危秀玲）（此部分係以九十
    四年度偵字第一七三三號併案）。
  (二)其與己○○（經本院另案判決有期徒刑一年六月確定）基於
    意圖為自己不法所有之搶奪概括犯意聯絡、竊盜犯意聯絡，
    於下列時、地，犯下列連續搶奪及竊盜行為（此部分係以九
    十三年度偵字第二三四三號起訴）：
    1.於九十三年四月八日晚上九時三十分許，由己○○騎乘己○○所有未懸掛車牌之ＨＬＲ─六００號重型機車，丁○○坐於後座，二人行至新竹市○○路○段、民富街口時，
      趁庚○○不及防備之際，由丁○○自後搶奪庚○○身上之
      皮包一只（內有現金二千元、身分證、駕照、合作金庫提
      款卡各一張等財物）。
    2.於九十三年四月十日下午四時十五分許，仍由己○○騎乘
      上開未掛車牌之機車，丁○○坐於後座，二人行至新竹市
      ○○路、中山路口，趁甲○○不及防備之際，由丁○○自
      後搶奪甲○○身上皮包一只（內有現金一萬六千元、數位
      相機一台、ＮＯＫＩＡ手機一支、身分證、汽車駕照、健
      保卡、新竹企銀信用卡、新竹商銀風城卡、台新銀行信用
      卡、聯邦銀行信用卡及新竹十信提款卡各一張等財物）。
    3.丁○○與己○○為利用機車行搶路人財物，二人共同基於
      意圖為自己不法所有之竊盜犯意聯絡，丁○○並基於概括
      犯意，於九十三年四月十二日中午十二時許，在新竹市○○路○段一三六號前，由丁○○在旁把風，己○○則持己○○所有客觀上足以傷害人之生命身體之凶器十字螺絲起
      子及梅花扳手拆卸乙○○所有之ＫＬ二－二八六號重型機
      車車牌，而共同竊取該車牌後，將該車牌換裝在二人所騎
      乘之原車牌ＨＬＲ─六００號機車上，嗣隨即於同日下午
      一時五分許，由己○○騎乘前揭已改懸掛ＫＬ二－二八六
      號號車牌之機車搭載邱偉城，二人行至新竹市○○街七二
      巷口，見張瑞明騎乘機車搭載母親戊○○，趁後座之戊○○不及防備之際，由丁○○自後拉扯搶奪戊○○之皮包一
      只（內有現金五萬七千四百元、美元現金一百三十元、Ｏ
      ＫＷＡＰ手機一支、身分證、駕照、健保卡及郵局提款卡
      各一張等財物）戊○○因此跌倒在地受有左肘、左膝左足
      多處擦傷（傷害部分未據告訴）並報警處理，張瑞明立刻
      騎車在後追趕，追至新竹市○○路○段與中和路口時，己○○、丁○○因機車重心不穩失控撞上路旁之自小客車而
      雙雙倒地，張瑞明隨即報警，經警到場處理而查獲上情，
      並扣得戊○○之皮包一只（業已發還戊○○）、己○○所
      有之十字螺絲起子、梅花扳手各一支、懸掛ＫＬ二─二八
      六號車牌之機車一輛（車牌已發還乙○○）、甲○○遭搶
      之新竹十信提款卡一張（業已發還甲○○）。
  (三)其基於同前竊盜之概括犯意，於九十三年十二月二十六日上
    午十時，前往新竹市○○路四七六號，踰越攀爬圍牆鐵門進
    入該址大樓，從地下室上至該大樓七樓，進入設於該處其曾
    任職之「春和昌股份有限公司」內（下稱春和昌公司），徒
    手竊得該公司人員彭梅玲所管領使用之ＳＯＮＹ牌、型號Ｐ
    ＯＧ─ＧＲＶ五五０、機號0000000000000筆
    記型電腦一部（價值七萬元），並持往設於新竹市○○路三
    一五巷一０號一樓之「永和當舖」典當，得款九千元供己清
    償借款（此部分係以九十四年度偵字第五三五號移送併案）
    。
二、丁○○另於九十三年八月十三日，在新竹市○○路○段「唐
    老鴨遊藝場」向一年籍姓名不詳、綽號「阿偉」之成年男子
    ，以五千元之代價購買一支鐵製槍管及具殺傷力之土造子彈
    一顆後，即持有槍枝主要組成零件槍管及具殺傷力子彈，嗣
    於同年月十五日，前往新竹市○○路之「幻象模型店」，以
    五千三百元購買仿ＧＬＯＣＫ廠二七型半自動手槍製造之玩
    具手槍一支及玩具子彈二顆，隨即於當日，在其位於新竹市
    ○○路五二三之三號三樓住處，將上開鐵製槍管換裝於上開
    玩具手槍而製造可發射子彈具有殺傷力之改造槍枝，使該槍
    可發射子彈具有殺傷力，並將上開改造手槍連同具殺傷力子
    彈一顆、玩具子彈二顆放置於上開住處，越數日後，因深覺
    不妥欲將改造槍枝丟棄，遂將上開改造槍枝拆裝分解後全數
    裝在盒內攜至新竹市培英國中後門丟在路旁之鐵製垃圾桶內
    。嗣於九十三年八月二十一日晚上六時四十五分許，為警持
    本院核發之搜索票至其住處搜索扣得上開具殺傷之土造子彈
    一顆（該土造子彈經送驗試射已滅失），迨經警詢問該改造
    槍枝下落，其乃帶同警方至新竹市培英國中後門取出上開已
    拆裝分解之改造槍枝，而經警組裝扣押在案（槍枝管制編號
    ：0000000000號）。
三、案經新竹市警察局移送暨新竹市警察局第一分局報告、彭梅
    玲訴由新竹市警察局第三分局報告臺灣新竹地方法院檢察署
    檢察官偵查起訴及移送併案審理。
    理  由
一、認定犯罪事實所憑之證據及認定之理由：
    訊據被告對於上開犯行均坦承不諱，經核與下列證據相符，
    被告之自白堪以採信：
  (一)與共犯吳惠竹共同竊取車牌後，再共同騎乘機車搶奪他人財
    物部分，經共犯吳惠竹供述、被害人危秀玲指述、證人謝家
    宏、陳新鑫證述在卷，並有大昌當舖當票一紙、典當明細一
    份、手機照片四張、被害人危秀玲行動電話資料一份、通聯
    紀錄一份等附卷（詳九十三年度偵字第二五七０號卷）。
  (二)與共犯己○○共同竊取車牌，且共同騎乘機車搶奪他人財物
    部分，亦經共犯己○○供述、被害人庚○○、甲○○、乙○○、戊○○指述、證人張瑞明、趙文宏（目擊編號3.搶奪案
    經過）證述在卷，並有新竹市警察局扣押筆錄一份、贓證物
    品認領保管收據三份、ＫＬ二－二八六號重型機車行照影本
    一份、車籍作業系統─查詢認可資料二份、新中興醫院門診
    診斷證明書一份、照片六張附卷可稽（見九十三年度偵字第
    二三四三號卷【下稱第二三四三號卷】第三十四至四十五頁
    ），以及共犯己○○所有供與被告共同竊取車牌所用之十字
    螺絲起子、梅花扳手各一支扣案為憑（以九十三年度保管字
    第七六七號扣押中，扣押物品清單見第二三四三號卷第一０
    ０頁）。
  (三)竊取春和昌公司筆記型電腦部分，經告訴人彭梅玲指訴、證
    人即永和當鋪負責人陳智明證述，並有贓物認領保管單一紙
    、筆記型電腦照片二張附卷（詳九十四年度偵字第五三五號
    卷）。
  (四)製造改造槍枝及持有子彈、槍管部分，有新竹市警察局第三
    分局搜索扣押筆錄、扣押物品目錄表、扣押物品收據、照片
    八張等附卷足佐（見九十三年度偵字第四四五三號卷【下稱
    第四四五三號卷】第十至十七頁），及改造手槍一枝（槍枝
    管制編號：0000000000）、土造子彈一顆扣案為
    憑（以九十三年度黃保管字第一一四號、九十三年度彈保管
    字第一一四號扣押中，扣押物品清單見第四四五三號卷第三
    十二、三十三頁），且扣案之改造手槍確係由仿ＧＬＯＣＫ
    廠二七型半自動手槍製造之玩具手槍更換土造金屬槍管而成
    之改造手槍，機械性能良好，可擊發適用子彈，具有殺傷力
    ；另扣案之土造子彈一顆，具直徑約九點零ｍｍ金屬彈頭，
    經實際試射，可擊發，認具殺傷力，亦據內政部警政署刑事
    警察局鑑驗屬實，有該局九十三年九月二十二日刑鑑字第０
    九三０一七六一二一號槍彈鑑定書附卷足稽（見第四四五三
    號卷第三十五至三十七頁）。
  (五)綜上，被告前開所為自白，確與事實相符，堪以採信，本件
    事證已臻明確，被告之犯行均堪以認定。
二、論罪及科刑之審酌：
  (一)按被告分別與共犯吳惠竹、己○○持以拆卸竊取車牌之螺絲
    起子、十字螺絲起子、梅花扳手等工具，均質地堅硬，客觀
    上均足以傷害人之生命身體，應屬兇器無誤。
  (二)核被告如事實一(一)(二)(三)所為係分別成立刑法第三百二十五條
    第一項之搶奪罪、第三百二十一條第一項第三款之攜帶兇器
    竊盜罪、第三百二十一條第一項第二款之踰越安全設備竊盜
    罪。被告與共犯吳惠竹就事實一(一)搶奪、攜帶兇器竊盜犯行
    部分，有共同之犯意聯絡及行為之分擔，為共同正犯。被告
    與共犯己○○就事實一(二)搶奪、攜帶兇器竊盜犯行部分，有
    共同之犯意聯絡及行為之分擔，應論以共同正犯。又被告先
    後四次搶奪犯行，時間緊接，手法相同，反覆為之，所犯又
    係構成要件相同之罪名，顯係基於概括之犯意為之，應依連
    續犯之規定論以一罪，並依法加重其刑。被告先後三次加重
    竊盜犯行，亦時間緊接，所犯又係基本構成要件相同之罪名
    ，顯亦係基於概括之犯意為之，應依連續犯之規定論以情節
    較重之攜帶兇器竊盜罪。被告所犯加重竊盜罪與搶奪罪，有
    方法目的之牽連關係，應從一重之搶奪罪處斷。
  (三)新舊法比較：查被告如事實二行為後，槍砲彈藥刀械管制條
    例業於九十四年一月二十六日修正公布施行，刪除第十一條
    ，並修正第八條，將修正前第十一條第一項移入修正後第八
    條第一項，原規定第十一條第一項之法定刑為「處五年以上
    有期徒刑，併科新台幣一千萬元以下罰金」，修正後第八條
    第一項之法定刑提高為「處無期徒刑，或五年以上有期徒刑
    ，併科新臺幣一千萬元以下罰金」，是比較新舊法之結果，
    就製造其他改造槍枝之行為，以修正前之槍砲彈藥刀械管制
    條例第十一條第一項之規定較有利於被告，故依刑法第二條
    第一項但書之規定，應適用裁判前即修正前之該條例第十一
    條第一項之規定論處。
  (四)被告如事實二所為係分別犯修正前槍砲彈藥刀械管制條例第
    十一條第一項之未經許可製造其他可發射子彈具殺傷力槍枝
    罪，及同條例第十二條第四項之持有子彈罪。被告持有可發
    射子彈具有殺傷力改造槍枝之主要組成零件槍管後，進而製
    造可發射子彈具有殺傷力之改造槍枝，其持有可發射子彈具
    有殺傷力改造槍枝之主要組成零件之低度行為應為高度之製
    造可發射子彈具有殺傷力改造槍枝罪所吸收，應不另論持有
    可發射子彈具有殺傷力改造槍枝之主要組成零件罪。被告以
    一持有行為同時持有其他可發射子彈具殺傷力槍枝、子彈，
    係一行為觸犯數罪名，應從一重之持有其他可發射子彈具殺
    傷力槍枝罪處斷。被告未經許可持有其他可發射子彈具殺傷
    力槍枝之低度行為為製造之高度行為所吸收，亦不另論罪。
  (五)分論併罰：被告所犯連續搶奪罪、製造可發射子彈具有殺傷
    力之槍枝罪，犯意各別，行為互異，應予分論併罰。
  (六)減刑：查被告係將購入之槍管換裝於玩具手槍上而製造其他
    可發射子彈具殺傷力槍枝，並未查獲其他改造工具，且亦未
    持以犯其他刑案，所稱係一時好奇等語，尚非虛罔，嗣其覺
    不妥更已將製造完成之改造槍枝拆解棄置於垃圾桶，迨經警
    至住處搜索扣得子彈詢問改造槍枝下落時，若非其毫不隱瞞
    帶同警方前往改造槍枝棄置處起出改造槍枝，恐未必能查獲
    其製造改造槍枝犯行，其犯後態度良好，因一時思慮不周而
    觸犯重典，其犯罪之情狀，尚可憫恕，本院因認雖宣告法定
    刑最低度刑猶嫌過苛，爰依刑法第五十九條之規定減輕其刑
    。
  (七)量刑：爰審酌被告年輕力盛，不思以己力賺取所需，竟圖冀
    不勞而獲，騎乘機車搶奪無辜路人財物，侵害他人法益，搶
    奪次數為四次，次以被告製造具殺傷力改造槍枝、持有子彈
    等違禁物，參酌目前黑槍氾濫，造成社會人心惶惶，本件潛
    在危害不容小覷，被告製造改造槍枝數量為一枝，持有子彈
    數為一顆，數量不多，並念及其犯罪後坦認所有犯行，犯後
    態度良好，尚知所悔悟等一切情狀，分別量處如主文所示之
    刑，並定其應執行刑，罰金部分並諭知易服勞役之標準，以
    資懲儆。
  (八)扣案物之沒收：
    1.扣案之十字螺絲起子、梅花扳手各一支係共犯己○○所有
      供與被告共同竊取車牌所用之物一節，經被告及共犯己○○供述在案，應依刑法第三十八條第一項第二款宣告沒收
      。
    2.扣案可發射子彈具有殺傷力之改造手槍一枝（槍枝管制編
      號：0000000000）係違禁物，應依刑法第三十
      八條第一項第一款規定宣告沒收。至扣案另二顆玩具子彈
      ，經送鑑定，均係具子彈外型之實心金屬物，並無殺傷力
      ，有前開槍彈鑑定書可稽，及扣案土造子彈一顆，業經試
      射滅失，均已無殺傷力，不符沒收之規定，爰不宣告沒收
      。
     3.另事實一(一)被告與共犯吳惠竹共同供竊盜犯罪所用之螺
       絲起子一支，並未扣案，為免將來執行之困難，亦不另
       為沒收之諭知。
三、被告所犯如事實一(一)所示之竊盜、搶奪犯行，如事實一(三)所
    示之竊盜犯行，初均未經檢察官起訴，然與起訴如事實一(二)
    所示竊盜、搶奪犯行分別有連續犯之裁判上一罪關係，業經
    檢察官以九十四年度偵字第五三五、一七三三號移送併案，
    並於本院準備程序及審判程序時以言詞擴張此部分之犯罪事
    實，本院自應併予審理，附此敘明。
四、適用之法律：
  (一)刑事訴訟法第二百九十九條第一項前段。
  (二)修正前槍砲彈藥刀械管制條例第十一條第一項、槍砲彈藥刀
    械管制條例第十二條第四項。
  (三)刑法第二條第一項但書、第十一條前段、第二十八條、第五
    十六條、第三百二十五條第一項、第三百二十一條第一項第
    三款、第五十五條、第五十九條、第四十二條第二項、第三
    十八條第一項第一、二款、第五十一條第五款。
  (四)罰金罰鍰提高標準條例第二條。
  (五)現行法規所定貨幣單位折算新臺幣條例第二條。
本案經檢察官黃逸帆到庭執行職務。
中　　華　　民　　國　　94　　年　　11　　月　　14　　日
                  刑事第三庭審判長法  官 汪銘欽
                                  法  官 楊麗文
                                  法  官 黃美盈
如不服本判決，應於判決送達後十日內向本院提出上訴狀（應附
繕本），上訴於臺灣高等法院。
以上正本證明與原本無異。
中　　華　　民　　國　　94　　年　　11　　月　　15　　日
                                  書記官  吳尚文
附錄論罪科刑法條：
修正前槍砲彈藥刀械管制條例第十一條第一項：
未經許可，製造可發射子彈具有殺傷力之各式槍砲者，處五年以
上有期徒刑，併科新臺幣一千萬元以下罰金。
槍砲彈藥刀械管制條例第十二條第四項
未經許可，持有、寄藏或意圖販賣而陳列子彈者，處五年以下有
期徒刑，併科新臺幣三百萬元以下罰金。
刑法第三百二十五條第一項（普通搶奪罪）
意圖為自己或第三人不法之所有，而搶奪他人之動產者，處六月
以上五年以下有期徒刑。
刑法第三百二十一條第一項第三款
犯竊盜罪而有左列情形之一者，處六月以上、五年以下有期徒刑
：
三  攜帶兇器而犯之者。
